【裁判字號】    99,交訴,7
【裁判日期】    990804
【裁判案由】    搶奪等
【裁判全文】
臺灣桃園地方法院刑事判決               99年度交訴字第7號
公  訴  人  臺灣桃園地方法院檢察署檢察官
被      告  丁○○
選任辯護人  宋英華律師
上列被告因搶奪等案件，經檢察官提起公訴（98年度偵字第
26645 號），本院判決如下︰
    主  文
丁○○共同傷害人之身體，累犯，處有期徒刑月；又意圖為自
己不法之所有，而搶奪他人之動產，累犯，處有期徒刑柒月；又
服用酒類，不能安全駕駛動力交通工具而駕駛，累犯，處有期徒
刑月。應執行有期徒刑拾月。
    事  實
一、丁○○前因竊盜案件，於民國91年12月1 日經本院以91年度
    易字第1546號判處有期徒刑3 月確定，甫於95年3 月12日執
    行完畢出監，猶不知悔改。於98年11月25日晚間8 時30分起
    至翌日凌晨2 時止，與友人甲○○接續在桃園縣平鎮市○○
    街某公園內、其位於桃園縣平鎮市○○路186 巷23 弄32 衖
    5 號住處及平鎮市某便利商店前等處飲用酒類後，搭乘由甲○○騎乘之機車，於同年月26日凌晨2 時40分許，行經桃園
    縣平鎮市○○路35巷33號前，因與丙○○發生行車糾紛，竟
    共同與甲○○基於傷害之犯意聯絡，與丙○○發生扭打（甲○○涉犯公共危險罪及傷害罪部分，業經本院以99年度交簡
    字第6 號分別判處拘役50日及40日，合併定應執行刑80日）
    ，致丙○○受有右頸擦傷、右手第4 指擦傷、右手腕挫傷、
    左膝後方挫傷等傷害；而丁○○趁甲○○與丙○○扭打無暇
    注意，不及防備之際，竟另本於不法所有之意圖，將丙○○
    所有，車牌號碼為6197-DU 號之BMW 廠牌自用小客車開走而
    搶奪之，而其前因飲酒而已達不能安全駕駛動力交通工具之
    程度，竟仍於搶得該車輛後，另行起意，駕駛上開自用小客
    車往桃園縣平鎮市○○路方向行駛。案經丙○○報警後循線
    查獲，始悉上情。
二、案經丙○○訴由桃園縣政府警察局平鎮分局報告臺灣桃園地
    方法院檢察署檢察官偵查起訴。
    理  由
壹、證據能力：
一、按被告以外之人於審判外之陳述，雖不符同法第159 條之1
    至之4 之規定，而經當事人於審判程序同意作為證據，法院
    審酌該言詞陳述或書面陳述作成時之情況，認為適當者，亦
    得為證據，刑事訴訟法第159 條之5 第1 項定有明 文。查
    本件被告及檢察官於審判程序中就本院下述所引為證據之供
    述證據，雖均屬傳聞證據，且不符刑事訴訟法第159 條之1
    至之4 之規定，然當事人及辯護人於本院審理中，均同意將
    之作為證據，而本院審酌各該證據資料作成時之一切客觀情
    況，認為將該等證據列為證據，亦屬適當，是本上述說明，
    本院下述所引之供述證據，自為供作認定犯罪事實之證據。
二、又本院所引下列非供述證據，均與本件待證事實具有關聯性
    ，且並無證據證明並未真實存在，或屬於偵查機關違法偵查
    行為所取得，是依刑事訴訟法第158 條之4 之反面解釋，自
    有證據能力。
貳、認定犯罪事實之證據及理由：
一、訊據被告丁○○對於服用酒類不能安全駕駛動力交通工具而
    駕駛罪予以坦承不諱，惟矢口否認有何傷害及搶奪犯行，辯
    稱：傷害罪部分，伊沒有動手傷害告訴人丙○○；搶奪罪部
    分，伊僅係將車輛開走，繞一圈後就要返回甲○○與告訴人
    打架現場，沒想到途中竟然撞到，伊並沒有不法所有意圖云
    云。經查：
  (一)被告涉犯服用酒類不能安全駕駛動力交通工具而駕駛罪一節
    ，除據被告坦承不諱外，復有桃園縣政府警察局平鎮分局當
    事人酒精測定紀錄表、桃園縣政府警察局汽車駕駛人酒後生
    理協調平衡檢測紀錄卡、刑法第一百八十五條之三案件測試
    觀察紀錄表各1 紙在卷可佐，足認被告任意性自白與事實相
    符，事證明確，犯行堪以認定，應予依法論科。
  (二)而被告涉犯傷害罪一節，業據證人即告訴人丙○○到庭結證
    稱：98年11月26日凌晨2 時40分許，伊駕駛車輛行經桃園縣
    平鎮市○○路35巷33號之際，因為甲○○所騎乘之機車有蛇
    行現象，所以伊搖下窗戶怒罵，甲○○騎乘之機車竟突然減
    速，伊煞車，被告和甲○○便跳下摩托車往伊衝過來，並伸
    手進入車內對伊一陣亂打，造成伊脖子受傷，接著伊便下車
    與渠等對打，對打過程中又造成伊腳受傷等語歷歷，核與證
    人即現場目擊者戊○○亦結證稱：伊在案發現場看見有3 個
    人在扭打等語相符，復有壢新醫院98年11月26日開立之甲種
    診斷證明書1 紙可佐（偵卷第33頁），被告有傷害一情事證
    明確，堪以認定。
  (三)至被告涉犯搶奪罪一節，被告對於有將告訴人所有之上揭車
    輛駛離一情予以坦承，核與證人戊○○及甲○○之證述相符
    一致，此情首堪認定，是此部份所應審酌者應為被告將告訴
    人所有之車輛駛離是否係本於不法所有之意圖。查被告於本
    院先供承：伊將告訴人車駛離目的係要回家等語無訛（本院
    卷第22頁反面），雖嗣後翻異前詞並辯稱：伊係因為案發當
    時為夜間，認為很危險，遂將車開走，但目的僅係要出去繞
    一圈，便要回打架現場云云，然考諸夜間危險何以需將他人
    車輛駛離，二者顯然並無因果關係之關連性，被告上揭辯稱
    實難採憑；又當時現場之交通工具除告訴人所有之車輛外，
    尚有被告友人甲○○之機車，倘若被告果真僅係想離開打架
    現場而至別處繞繞，理當借用其友人甲○○之機車，被告捨
    此反不為，反而選擇素不相識之告訴人之車輛，顯徵被告確
    實有使自己具有類似所有人之地位，將該車輛充當自己所有
    之財產而使用之意圖，其不法所有之意圖灼灼甚明，被告辯
    稱顯係臨訟飾責之詞，委無足採。
  (四)綜上，本案事證明確，被告犯行洵堪認定，應依法論科。
二、核被告所為係犯刑法第277 條第1 項傷害罪、同法第325 條
    第1 項之搶奪罪及同法第185 條之3 之服用酒類不能安全駕
    駛動力交通工具而駕駛罪。就傷害罪部分，被告與甲○○具
    有犯意聯絡及行為分擔，為共同正犯。被告所犯3 罪之間，
    犯意各別，行為互殊，應予分論併罰。被告前因竊盜案件，
    於91年12月1 日經本院以91年度易字第1546號判處有期徒刑
    3 月確定，甫於95年3 月12日執行完畢出監，此有臺灣高等
    法院被告前案紀錄表1 份附卷可稽，其於5 年以內再犯
    本件最重本刑為有期徒刑以上之罪，為累犯，應依刑法第47
    條第1 項之規定加重其刑。按行為時因精神障礙或其他心智
    缺陷，致其辨識行為違法或依其辨識而行為之能力，顯著減
    低者，得減輕其刑，刑法第19條第2 項定有明文。被告於本
    案行為時之精神狀態，經本院囑託長庚醫療財團法人林口長
    庚紀念醫院進行鑑定，結果為：被告為早發性的妄想型精神
    分裂症患者，但未有持續及穩定治療，致使其功能逐漸退化
    ，其行為時，因其疾病本身長期未治療而造成判斷力不佳，
    及酒後判斷力減弱，使其有部分精神障礙及其他心智缺損，
    致其辨識行為違法或依其辨識而行為之能力，部分減低，有
    該院99年6 月9 日（九九）長庚院法字第○二八八號函檢送
    之精神鑑定報告書1 份附卷供憑（見本院卷第115-117 頁）
    ，本院再參酌被告經衛生署桃園療養院診斷罹患慢性妄想型
    精神分裂症及憂鬱性疾病，有該療養院99年1 月13日桃療字
    第0025532 號函1 紙在卷可佐（偵卷第157 頁），足認被告
    行為時因前述精神障礙，已致其辨識行為違法或依其辨識而
    行為之能力，顯著降低，就上開三罪部分，均依同法第19條
    第2 項之規定，減輕其刑。爰審酌被告僅因細故即出手傷人
    ，並趁告訴人不及防備搶奪財物之犯罪動機、又漠視自己安
    危，罔顧公眾安全，於服用酒類，酒後呼氣酒精濃度達每公
    升0.63毫克，已處於不能安全駕駛動力交通工具之狀態，仍
    駕駛車輛於市區道路上，對交通安全所生之危害非輕，兼衡
    其目的、手段，已造成告訴人財產上之損失，及犯後態度及
    其知識程度等一切情狀，量處如主文所示之刑，並定其應執
    行之刑，以資懲儆。
三、不另為無罪諭知部分
  (一)公訴意旨另以：被告丁○○趁告訴人及甲○○相互扭打之際
    ，本於不法所有之意圖，將丙○○置放於上揭車輛內之現金
    新台幣（下同）108 萬元，以開走該車輛之方式而搶奪之，
    因認被告此部份上涉犯刑法第325 條第1 項之搶奪罪嫌。
  (二)按犯罪事實應依證據認定之，無證據不得認定犯罪事實；不
    能證明被告犯罪者，應諭知無罪之判決，刑事訴訟法第154
    條第2 項、第301 條第1 項分別定有明文。次按事實之認定
    ，應憑證據，如未能發現相當證據，或證據不足以證明，自
    不能以推測或擬制之方法，以為裁判基礎；又所謂認定犯罪
    事實之證據，係指足以認定被告確有犯罪行為之積極證據而
    言，而認定犯罪事實所憑之證據，雖不以直接證據為限，間
    接證據亦包括在內，然而無論直接或間接證據，其為訴訟上
    之證明，須於通常一般人均不致有所懷疑，而得確信其為真
    實之程度，始得據之為有罪之認定，倘其證明尚未達到此一
    程度，而有合理懷疑存在時，事實審復已就其心證上理由予
    以闡述，敘明其如何無從為有罪之確信，因而為無罪之判決
    ，尚不得任意指為違法（最高法院29年上字第3105號、40年
    臺上字第86號、76年臺上字第4986號等判例要旨供參）。另
    按，檢察官就被告犯罪事實，應負舉證責任，並指出證明之
    方法；因此，檢察官對於起訴之犯罪事實，應負提出證據及
    說服之實質舉證責任；倘其所提出之證據，不足為被告有罪
    之積極證明，或其闡明之證明方法，無從說服法官以形成被
    告有罪之心證，基於無罪推定之原則，自應為被告無罪判決
    之諭知（最高法院92年臺上字第128 號判例要旨供參）。
  (三)訊據被告故坦承有將告訴人上揭車輛開走之事實，惟堅詞否
    認有搶奪現金108 萬元之犯行，辯稱：伊並不知道該車輛上
    置放現金108 萬元等語。經查，告訴人雖堅稱其車輛上確實
    有置放現金108 萬元，且以牛皮紙袋包裝，其友人乙○○○
    亦知悉此情云云，惟經證人乙○○○到庭結證稱：於98年12
    月26日晚間11時至12時間某時，告訴人駕駛上揭車輛搭載伊
    前往中壢，伊在車上看見告訴人將1 個牛皮紙袋從副駕駛座
    前面之置物箱內取出，放入副駕駛座座位底下，然告訴人並
    沒有告訴伊紙袋內係置放何物，偵查庭時伊曾經作證稱伊上
    車後告訴人拿1 包東西予伊，並告知他裡面係裝錢，要求伊
    先拿著云云，則屬偽證等語，足見告訴人所稱其友人乙○○○知悉紙袋內置放有現金108 萬元乃屬虛妄，此外再衡諸常
    情，告訴人因畏懼將鉅額現金置放在家中不甚安全，而將鉅
    額現金108 萬元隨身攜帶，卻又於離開車輛至KTV 唱歌時，
    將現金108 萬元隨手置放於停放在停車場之車輛上，此情為
    告訴人所不否認，然如此作法不諦係增加現金遭竊之危險，
    更屬悖於常情；且倘若牛皮紙袋確係藏放有現金，告訴人何
    以需自隱密性較高、收藏性較佳之置物箱內，改置放於副駕
    駛座或後座均有可能輕易看見或觸及之副駕駛座座位底下，
    益徵告訴人之指訴難以採憑。告訴人雖提出存摺影本以證明
    其所指訴之現金108 萬元中有40萬元乃係向其母親所借貸，
    ，然該存摺影本僅能證明確實有40萬現金提領紀錄，尚未能
    作為告訴人卻實在車上有置放現金108 萬之事實。是告訴人
    指稱伊車輛上置放有現金108 萬一情，要非可採，故難率以
    告訴人指訴而遽入被告於罪。
  (四)綜上所論，被告辯稱伊不知道上揭車輛置放有現金108 萬元
    ，應可採信。公訴人所舉事證，無從說服本院形成被告搶奪
    現金108 萬元部分有罪之心證，自不得率以刑法第325 條第
    1 項搶奪罪相繩，惟公訴意旨認此部分倘成立犯罪，與其前
    述強奪告訴人車輛之犯行有裁判上一罪關係，爰不另為無罪
    之諭知。
據上論斷，應依刑事訴訟法第299 條第1 項前段，刑法第277 條
第1 項、第325 條第1 項、第185 條之3 、第28條、第47條第1
項、第19條第2 項、第51條第5 款，刑法施行法第1 條之1 第1
項、第2 項前段，判決如主文。
本案經檢察官黃俊華到庭執行職務。
中    華    民    國    99    年    8     月    4     日
                  刑事第五庭審判長法  官  潘政宏
                                  法  官  劉淑玲
                                  法  官  江春瑩
以上正本證明與原本無異。
如不服本判決應於收受判決後10日內向本院提出上訴書狀，並應
敘述具體理由。其未敘述上訴理由者，應於上訴期間屆滿後20日
內向本院補提理由書( 均須按他造當事人之人數附繕本) 「切勿
逕送上級法院」。
                                  書記官   羅婉榕
中    華    民    國    99    年    8     月    5     日
附錄本件論罪科刑法條全文
中華民國刑法第277 條（普通傷害罪）
傷害人之身體或健康者，處3 年以下有期徒刑、拘役或1 千元以
下罰金。
犯前項之罪因而致人於死者，處無期徒刑或 7 年以上有期徒刑
；致重傷者，處 3 年以上 10 年以下有期徒刑。
中華民國刑法第325 條（普通搶奪罪）
意圖為自己或第三人不法之所有，而搶奪他人之動產者，處6 月
以上5 年以下有期徒刑。
因而致人於死者，處無期徒刑或 7 年以上有期徒刑，致重傷者
，處 3 年以上 10 年以下有期徒刑。
第 1 項之未遂犯罰之。
中華民國刑法第185條之3
服用毒品、麻醉藥品、酒類或其他相類之物，不能安全駕駛動力
交通工具而駕駛者，處 1 年以下有期徒刑、拘役或科或併科 15
萬元以下罰金。

司法院資訊處製作；財團法人民間司法改革基金會備份。
